【裁判字號】    99,簡上,738
【裁判日期】    991008
【裁判案由】    詐欺
【裁判全文】
臺灣板橋地方法院刑事判決             99年度簡上字第738號
上  訴  人
即  被  告  甲○○
上列被告因詐欺案件，不服本院於民國99年5 月11日以99年度簡
字第2573號所為第一審刑事簡易判決（偵查案號：臺灣板橋地方
法院檢察署99年度偵字第2967號），提起上訴及臺灣板橋地方法
院檢察署檢察官移送併案審理（99年度偵字第15818 、15819 號
），經本院管轄第二審合議庭審理，判決如下：
    主  文
原判決撤銷。
甲○○幫助意圖為自己不法之所有，以詐術使人將本人之之物交
付，處有期徒刑月，如易科罰金以新臺幣壹仟元折算壹日，緩
刑貳年。
    事  實
一、甲○○預見提供金融機構帳戶之提款卡及密碼予他人，足以
    幫助他人用以施用詐術使人陷於錯誤而匯出款項至該帳戶，
    再予提領使用，竟仍不違其本意，於民國（下同）98年9 月
    2 日，在台北縣板橋市○○路上某處，將其所有合作金庫銀
    行南勢角分行帳號0000000000000 號帳戶之提款卡及密碼，
    交予某年籍不詳之「陳先生」供其使用，嗣該「陳先生」所
    屬詐欺集團於取得上開提款卡後，即基於意圖為自己不法所
    有之犯意，於98年9 月初在某不詳處所，利用電腦連接網際
    網路，在奇摩拍賣網站上刊登拍賣「SK2 青春露嫩肌膚組」
    、「巴黎世家機車包」、「COACH 包包」等物品之不實訊息
    ，致乙○○、丁○○及丙○○均信以為真，並均因之陷於錯
    誤後，而先後於98年9 月4 日16時28分、5 日12時19分及5
    日15時31分，各自匯款新台幣（下同）5000元、8860元及45
    00元至「陳先生」所屬上開詐欺集團所指定之甲○○上開帳
    戶內，旋即遭人提領一空。
二、案經丁○○訴由南投縣政府警察局南投分局報請臺灣南投地
    方法院檢察署檢察官呈請臺灣高等法院檢察署核令移轉臺灣
    板橋地方法院檢察署檢察官偵查後聲請簡易判決處刑及臺灣
    板橋地方法院檢察署檢察官移送併案審理。
    理  由
一、訊據被告甲○○固坦承於上開時地交付其所有上開帳戶之提
    款卡及密碼予「陳先生」使用及告訴人乙○○、丁○○及丙○○3 人先後因「陳先生」所屬詐欺集團施用上開不實之網
    際網路拍賣訊息，均陷於錯誤後，而各自匯款5000元、8860
    元及4500元至其上開帳戶內，隨即遭人提領一空等情屬實，
    惟矢口否認上開犯行，辯稱：伊當時係因急需第二份工作之
    收入，加上之前在中科院任職25年，毫無社會經驗，才會疏
    未注意而將上開帳戶之提款卡及密碼交付他人使用云云。經
    查：
  (一)被告於上開時地交付其所有上開帳戶之提款卡及密碼予「陳
    先生」使用，且告訴人乙○○、丁○○及丙○○3 人分別於
    上開時地，因受網際網路奇摩拍賣網站上所刊登上開不實之
    拍賣訊息，而均陷於錯誤，先後98年9 月4 日16時28分、5
    日12時19分及5 日15時31分，各自匯款5000元、8860元及45
    00元至「陳先生」所屬上開詐欺集團所指定之甲○○上開帳
    戶內，旋即遭人提領一空等情，業據被告於本院審理時供承
    在卷，核與告訴人乙○○、丁○○及丙○○3 人於警詢中指
    述之情節，均相符合，復有被告上開帳戶之開戶基本資料、
    告訴人乙○○、丁○○、丙○○3 人所提出自動櫃員機交易
    明細表、雅虎奇摩拍賣網頁列印資料各乙份，在卷可稽，足
    堪認定。
  (二)雖被告辯稱其當時係因急需第二份工作之收入，加上之前在
    中科院任職25年，毫無社會經驗，才會疏未注意而將上開帳
    戶之提款卡及密碼交付他人使用云云，惟被告乃一具相當知
    識、經驗之成年男子，縱任職中科院多年，亦非全然與社會
    脫節之工作環境；再者向金融機構申請帳戶，請領存摺及金
    融卡使用，係針對申請人身分之社會信用，而予以資金之流
    通，具有強烈之屬人、專屬性格，而金融帳戶作為個人理財
    之工具，申請開設並無任何特殊之限制，一般民眾皆得以存
    入最低開戶金額之方式申請取得，且同一人均得在不同之金
    融機構申請數個存款帳戶使用，乃公眾所週知之事實，而提
    供帳戶予第三人使用，除至親或特殊原因之外，無不謹慎小
    心處理。茲本件被告於上開時地因急需收入，即逕將上開帳
    戶之提款卡及密碼提供「陳先生」使用，而揆諸今日社會，
    利用手機簡訊、退還費用、網路購物等不實手段，詐取財物
    之事，亦迭有所聞，此應為被告所諉為不知之理，則被告對
    「陳先生」日後可能利用其帳戶做為詐欺犯罪使用乙節，事
    前顯足預見，而被告竟仍將上開提款卡及密碼交付「陳先生
    」使用，顯有容認本件詐欺犯罪發生之認識，是被告應有幫
    助「陳先生」所屬詐欺集團利用其上開帳戶，向告訴人乙○○、丁○○及丙○○3 人詐欺上開財物之不確定故意甚明，
    至為灼然。被告上開所辯，顯係事後卸責之詞，自不足為有
    利被告認定之依據。
  (三)綜上所述，本件被告上開犯行已臻明確，應依法論科。
二、核被告所為，係犯刑法第339 條第1 項、第30條第1 項前段
    之幫助意圖為自己不法之所有，以詐術使人將本人之物交付
    罪。臺灣板橋地方法院檢察署檢察官移送併案審理部分（即
    告訴人乙○○及丙○○部分之犯行），因與檢察官原聲請簡
    易判決處刑部分間，有想像競合犯之裁判上一罪關係，依刑
    事訴訟法第267 條之規定，應併為檢察官原聲請簡易判決處
    刑之效力所及，本院自得併予審理，合先敘明。被告將上開
    帳戶之提款卡及密碼交付「陳先生」使用，而助益「陳先生
    」所屬詐欺集團向告訴人乙○○、丁○○及丙○○3 人各詐
    得5000元、8860元及4500元，依刑法第30條第1 項前段之規
    定，為幫助犯，應依同條第2 項之規定，按正犯之刑減輕之
    。被告以一行為，而幫助「陳先生」所屬詐欺集團向告訴人
    乙○○、丁○○及丙○○3 人各詐得5000元、8860元及4500
    元間，有一行為而觸犯數罪名之想像競合關係，為想像競合
    犯，應依刑法第55條之規定，從一重處斷。本件原審以被告
    對告訴人丁○○部分犯行事證明確，而援引刑法第339 條第
    1 項、第30條第1 項前段、第2 項、第41條第1 項前段、刑
    法施行法第1 條之1 第1 項、第2 項前段，並審酌被告本件
    犯罪之動機、目的、手段，告訴人丁○○所受損害之程度及
    被告犯罪後之態度等一切情狀，判處有期徒刑2 月，如易科
    罰金以1000元折算一日，雖屬有據。惟原審未及審酌被告上
    開經移送併案審理部分犯行，是本件被告之上訴，雖無理由
    ，然原判決要無維持之可能，應予撤銷，並由本院合議庭依
    法自為第二審之判決。爰審酌被告本件犯罪之動機、目的、
    手段，告訴人乙○○、丁○○及丙○○3 人所受損害之程度
    及被告犯罪後之態度等一切情狀，量處如主文所示之刑，並
    諭知易科罰金之折算標準。惟被告前未曾受有期徒刑以上刑
    之宣告，此有被告之臺灣高等法院被告前案紀錄表乙份可佐
    ，其因一時失慮，致犯本罪，且被告事後亦已與告訴人乙○○、丁○○及丙○○3 人分別達成民事和解，此有被告所提
    出和解書3 紙及匯款委託書2 紙、郵政國內匯款執據乙紙可
    佐，則被告經此教訓，當知所惕勵，而無再犯之虞，爰本院
    認對被告所宣示之刑，以暫不執行為適當，並諭知緩刑2 年
    ，以資自新。
據上論斷，應依刑事訴訟法455 條之1 第3 項、第369 條第1 項
前段、第364 條、第299 條第1 項前段，刑法第339 條第1 項、
第30條第1 項前段、第2 項、第55條、第41條第1 項前段、第74
條第1 項第1 款，刑法施行法第1 條之1 第1 項、第2 項前段，
判決如主文。
本案經檢察官吳孟竹到庭執行職務。
中    華    民    國    99    年    10    月    8     日
                  刑事第六庭  審判長法  官  戴嘉清
                                    法  官  王瑜玲
                                    法  官  林晏鵬
上列正本證明與原本無異。
不得上訴。
                                    書記官  陳映孜
中    華    民    國    99    年    10    月    13    日
附錄法條：刑法第339條
中華民國刑法第339條
（普通詐欺罪）
意圖為自己或第三人不法之所有，以詐術使人將本人或第三人之
物交付者，處 5 年以下有期徒刑、拘役或科或併科 1 千元以下
罰金。
以前項方法得財產上不法之利益或使第三人得之者，亦同。
前二項之未遂犯罰之。

司法院資訊處製作；財團法人民間司法改革基金會備份。
